臺灣臺中地方法院民事裁定
111年度亡字第2號
聲  請  人  李心賢  

代  理  人  李佩珊律師
相  對  人  李心輝  


上列聲請人聲請死亡宣告事件，本院裁定如下：
    主    文
一、聲請駁回。
二、聲請程序費用由聲請人負擔。
    理    由
一、聲請意旨略以：
(一)相對人為聲請人之胞姐，相對人自出生後便由雙親出養予王
    氏夫妻(王凱斌、張桂琴)，並改名為王秀梅。約於民國(下
    同)38、39 年間，雙親及王氏夫妻各自跟隨國民政府來台，
    雖有申報相對人之戶籍，但並未就相對人已出養之事實為併
    為登記，而王秀梅於戶籍上亦無收養之登記，因此相對人於
    戶籍登記上仍為雙親之子女，為聲請人之胞姐。
(二)為免將來因無法檢附相對人之印鑑，而致聲請人之配偶及其
    他繼承人無法就聲請人之遺產辦理繼承登記，而危及聲請人
    配偶與其他繼承人之繼承權，爰請求宣告相對人死亡，方得
    確保聲請人之配偶及胞姐之權益不受侵害。
(三)相對人自辦理戶籍登記後，並未申請或換發身分證，及為任
    何法律行為，此情不外乎失蹤、死亡等因素所致，又相對人
    即失蹤人甲○○於72年1月1日民法總則第8條修正施行前既已
    失蹤滿10年，則因其失蹤而聲請死亡宣告者，自應適用修正
    前民法總則第8條之規定。又失蹤人甲○○於雙親辦理戶籍登
    記後失蹤，自應以戶籍登記當日為失蹤當日起算十年推定死
    亡。
二、按失蹤人失蹤滿10年後，法院得因利害關係人之聲請，為死
    亡之宣告；失蹤人為70歲以上者，得於失蹤滿5 年後，為死
    亡之宣告；失蹤人為遭遇特別災難者，得於失蹤滿3 年後，
    為死亡之宣告，19年12月26日修正前民法第8 條定有明文。
    又修正之民法總則第8 條之規定，於民法總則施行後修正前
    失蹤者，亦適用之，但於民法總則修正前，其情形已合於修
    正前民法總則第8條之規定者，不在此限，民法總則施行法
    第3條第3項亦有明文。次按宣告死亡或撤銷、變更宣告死亡
    之裁定，利害關係人或檢察官得聲請之，家事事件法第155
    條亦有明定。又所謂失蹤係指失蹤人離去其最後住所或居所
    ，陷於生死不明之狀態而言（最高法院85年度台抗字第328
    號裁定意旨參照）。是以聲請死亡宣告必須失蹤人生死不明
    ，即其究為生存抑或死亡均不克證明之謂，倘自然人現仍生
    存，即與聲請死亡宣告之要件未符，在法律上無得為此項聲
    請之理由。
三、經查，聲請人主張上情，固據聲請人提出戶籍謄本、親屬系
    統表、入出國日期證明書等件為證，惟查：聲請人曾向臺灣
    新北地方法院訴請確認相對人之身分關係存在事件，雖均經
    新北地院及臺灣高等法院駁回在案，然兩造對於「王秀梅」
    與相對人甲○○是否為同一人之身分關係並無爭執，有臺灣高
    等法院109年度家抗字第10號民事裁定在卷可憑，又聲請人
    於本院自陳:「王秀梅就是甲○○，他現在人也還生存，只是
    之前有如證三的問題需要處理，不得已才提起本件聲請。王
    秀梅目前實際上也聯絡得到」，是相對人甲○○與王秀梅既為
    同一人，且現尚生存，而非屬生死不明之失蹤狀態，即與聲
    請死亡宣告之要件未符。從而，本件聲請人聲請對甲○○為死
    亡宣告，於法未合，應予駁回，爰裁定如主文。
四、依家事事件法第154條第3 項，裁定如主文。
中    華    民    國   111    年    2     月    16    日
               家事法庭  法      官   郭書豪
以上正本係照原本作成。
如對本裁定抗告，須於裁定送達後10日之不變期間內，向本院提
出抗告狀，並繳納抗告費新臺幣1,000元
中    華    民    國   111    年    2     月    16    日
                             書記官  　王峻彬